【裁判字號】    95,交訴,122
【裁判日期】    951212
【裁判案由】    公共危險等
【裁判全文】
臺灣板橋地方法院刑事判決             95年度交訴字第122號
公  訴  人  臺灣板橋地方法院檢察署檢察官
被      告  甲○○
上列被告因過失致死案件，經檢察官提起公訴（九十五年度偵字
第一五０五九號），被告於本院準備程序中就被訴事實為有罪之
陳述，經告知被告簡式審判程序之旨，並聽取當事人之意見後，
本院合議庭裁定由受命法官獨任進行簡式審判程序，判決如下：
    主  文
甲○○因過失致人於死，處有期徒刑伍月，如易科罰金，以銀元
佰元折算壹日。緩刑貳年。
    犯罪事實
一、甲○○於民國九十四年九月二十一日上午九時九分許，騎乘
    車牌號碼Ｐ二五－一０一號重機車搭載女友劉惠靜，沿臺北
    縣中和巿板南路往中山路方向行駛，行經該路段與板南路五
    二０巷交岔路口時，原應注意駕駛人駕駛汽車（包括機器腳
    踏車），應遵守道路交通號誌之指示，且行車速度，依速限
    標誌或標線之規定，又汽車行駛時，駕駛人應注意車前狀況
    ，並隨時採取必要之安全措施，而依當時天候晴，日間有自
    然光線，路面乾燥無缺陷及障礙物，視距良好，並無不能注
    意之情形，竟疏未注意該交岔路口板南路雙向交通號誌均已
    轉換為紅燈，猶緊跟前方不詳機車闖紅燈超速直行，適乙○
    ○（所涉過失致死部分業經檢察官為不起訴處分確定，所涉
    肇事逃逸部分另行審結）駕駛車牌號碼七Ｋ－六八二號營業
    大貨車自板南路五二０巷左轉板南路行駛，上揭不詳機車為
    閃避大貨車而緊急剎車，甲○○在後見狀亦猛拉剎車系統導
    致車輪鎖死，造成人車倒地且慣性向前滑行，劉惠靜因而滑
    入乙○○駕駛之大貨車底盤下方並遭車輪輾過，受有左肺裂
    傷出血、脾贓裂傷出血、左腎裂傷出血、骨盆腔骨折併後腹
    腔出血、下肢多處脫皮撕裂傷、背部及上臂部多處撕裂傷等
    傷害，經送往亞東紀念醫院急救無效，仍因出血性休克、凝
    血病變，延至翌日上午九時四十分不治死亡。
二、案經劉惠靜之父丙○○訴請臺灣板橋地方法院檢察署檢察官
    偵查起訴，甲○○於本院準備程序中就被訴事實為有罪之陳
    述，經告知甲○○簡式審判程序之旨，並聽取當事人之意見
    後，本院合議庭裁定由受命法官獨任進行簡式審判程序。
    理    由
一、經查，被告甲○○在前述時間及地點，騎乘車牌號碼Ｐ二五
    －一０一號重機車搭載被害人劉惠靜，因見前方機車緊急剎
    車，亦猛拉剎車系統導致車輪鎖死，造成人車倒地且慣性向
    前滑行，被害人劉惠靜因而滑入同案被告乙○○駕駛之車牌
    號碼七Ｋ－六八二號營業大貨車底盤下方並遭車輪輾過，受
    有左肺裂傷出血、脾贓裂傷出血、左腎裂傷出血、骨盆腔骨
    折併後腹腔出血、下肢多處脫皮撕裂傷、背部及上臂部多處
    撕裂傷等傷害等事實，業據其迭於警詢、偵查中及本院審理
    時自承無訛（見臺灣板橋地方法院檢察署九十五年他字第一
    一九號偵查卷第一四七頁及第二十頁、本院九十五年十一月
    二十八日簡式審判筆錄），並有亞東紀念醫院出具之甲種、
    乙種診斷證明書、道路交通事故現場圖、調查報告表(一)、(二)
    各一件、臺北縣政府警察局中和分局現場勘察報告暨所附交
    通事故現場照片二十五幀、肇事車輛暨勘察採證照片七十四
    幀、被害人劉惠靜所穿著衣物照片十五幀、被害人劉惠靜受
    傷照片二六幀、交通事故現場監視錄影畫面翻拍照片十五幀
    附卷可稽（見臺灣板橋地方法院檢察署九十四年度相字第一
    三０一號相驗卷宗第二二頁至第二七頁及同上偵查卷第三五
    頁至第一二三頁）。而被害人劉惠靜確因出血性休克、凝血
    病變導致死亡，有前述亞東紀念醫院診斷證明書在卷足憑，
    且經臺灣板橋地方法院檢察署檢察官督同檢驗員相驗屬實，
    有勘驗筆錄、相驗屍體證明書、驗斷書各一份存卷供參（見
    同上相驗卷宗第第五四頁至五九頁及第六一頁）。是被告騎
    乘重機車搭載被害人劉惠靜，因緊急剎車導致車輪鎖死且人
    車倒地，被害人劉惠靜因而滑入同案被告乙○○駕駛之大貨
    車底盤並遭車輪輾過，以致傷重死亡，堪認無疑。又按駕駛
    人駕駛汽車（包括機器腳踏車），應遵守道路交通號誌之指
    示；且行車速度，依速限標誌或標線之規定，無標誌或標線
    者，行車時速不得超過五十公里；又車輛行駛時，駕駛人應
    注意車前狀況，並隨時採取必要之安全措施，道路交通安全
    規則第九十條前段、第九十三條第一項第一款及第九十四條
    第三項分別定有明文。而被告騎乘機車行經有交通號誌管制
    之前開交岔路口，自應注意前開規定；而依當時情況天候晴
    ，日間有自然光線，路面乾燥無缺陷及障礙物，視距良好，
    有前述道路交通事故調查報告表(一)載述綦詳，則被告並無不
    能注意之情事。則據前述交通事故現場監視錄影畫面翻拍照
    片所示，在同案被告乙○○駕駛大貨車自板南路五二０巷左
    轉板南路之前，板南路雙向車輛均分別停止在停止線後方，
    待同案被告乙○○駕駛之大貨車轉入板南路直行後，始見被
    告及被害人劉惠靜倒臥在地，顯見在本案交通事故發生時，
    被告所行駛之板南路雙向交通號誌均為紅燈，此亦據證人即
    承辦員警張世昌、蔡進明於偵查中證述屬實（見同上偵查卷
    第二十頁至第二一頁）；又本案交通事故現場未設置行車速
    度之標誌或標線，則依前開規定，駕駛人駕駛汽車（包括機
    器腳踏車）之行車時速自不得超過五十公里；而被告於警詢
    則承稱：伊係跟著前方不詳車號之機車行進，車速約五、六
    十公里，伊未注意交通號誌，所以不清楚有無交通號誌等語
    明確（見同上偵查卷第一四七頁），復偵查中供稱：伊沒有
    注意到紅綠燈等語無訛（見同上偵查卷第一七五頁），足認
    被告騎乘機車行經有交通號誌管制之前開交岔路口，疏未注
    意其行駛之板南路雙向交通號誌已轉換為紅燈，亦未充分注
    意前方車輛動態，率然超速緊跟前車闖紅燈直行，以致見前
    車為閃避由同案被告乙○○所駕駛之大貨車而緊急剎車時，
    雖立即猛拉剎車系統，仍因車輪鎖死導致人車倒地且慣性向
    前滑行，被害人劉惠靜不幸遭大貨車車輪輾過，因而傷重不
    治死亡，則被告就本案交通事故之發生，自有過失，且為其
    供認不諱（見本院九十五年十一月二十八日簡式審判筆錄）
    ；又本案交通事故經臺灣省臺北縣區車輛行車事故鑑定委員
    會鑑定結果，認被告超速駕駛普通重型機車，未依號誌行駛
    為肇事原因，有臺灣省臺北縣區車輛行車事故鑑定委員會九
    十四年十二月二十日北縣鑑字第０九四五一八一六三０號函
    暨所附鑑定意見書各一件附卷可佐（見同上偵查卷第十四頁
    至第十六頁），亦同此認定。且被告之過失行為與被害人劉
    惠靜之死亡結果間，具有相當之因果關係。綜上，本案事證
    明確，被告犯行堪以認定，應予依法論罪科刑。
二、查被告行為後，刑法部分條文業於九十四年二月二日經總統
    以華總一義字第０九四０００一四九０一號令修正公布，並
    自九十五年七月一日起生效施行（下稱現行刑法）；復參酌
    最高法院九十五年五月二十三日第八次刑事庭會議決議意旨
    ，現行刑法第二條第一項之規定，係規範行為後法律變更所
    生新舊法律比較適用之準據法，於現行刑法施行後，應適用
    現行刑法第二條第一項之規定，為「從舊從輕」之比較。又
    比較時應就罪刑有關之共犯、未遂犯、想像競合犯、牽連犯
    、連續犯、結合犯，以及累犯加重、自首減輕暨其他法定加
    減原因（如身分加減）與加減例等一切情形，綜其全部罪刑
    之結果而為比較。次查，(一)九十五年七月一日現行刑法修正
    施行前，刑法分則關於罰金刑之規定係以銀元為貨幣單位，
    且依現行罰金罰鍰提高標準條例第一條及第四條規定，應按
    各該具體條文制定或修正之時間先後，定其提高之倍數，並
    依現行法規所定貨幣單位折算新臺幣條例第二條規定，銀元
    以新臺幣元之三倍折算之。而刑法施行法於九十五年六月十
    四日經總統以華總一義字第０九五０００八五一八一號令修
    正增訂第一條之一條文，該條規定：「（第一項）中華民國
    九十四年一月七日刑法修正施行後，刑法分則編所定罰金之
    貨幣單位為新臺幣。（第二項）九十四年一月七日刑法修正
    時，刑法分則編未修正之條文定有罰金者，自九十四年一月
    七日刑法修正施行後，就其所定數額提高為三十倍。但七十
    二年六月二十六日至九十四年一月七日新增或修正之條文，
    就其所定數額提高為三倍。」而刑法第二百七十六條第一項
    關於過失致死罪之處罰，乃明訂「處二年以下有期徒刑、拘
    役或二千元以下罰金」，此自二十四年七月一日施行後即未
    再予修正。則依刑法施行法第一條之一規定，其罰金刑部分
    於九十五年七月一日刑法修正生效施行後，改以新臺幣元為
    單位，且數額應提高三十倍；此與修正前之罰金刑係以銀元
    為貨幣單位，且適用罰金罰鍰提高標準條例之規定應提高十
    倍，再依現行法規所定貨幣單位折算新臺幣條例之規定以新
    臺幣元之三倍折算之，相較之下，就罰金刑之最高數額部分
    ，對被告而言，二者適用結果並無不同。惟修正前刑法第三
    十三條第五款規定：「主刑之種類如左：五罰金：一元以上
    。」現行刑法第三十三條第五款修正為：「主刑之種類如下
    ：五罰金：新臺幣一千元以上，以百元計算之。」則現行刑
    法關於罰金刑之最低數額部分，已較修正前之刑法規定提高
    。是綜合比較修正前、後關於刑法第二百七十六條第一項過
    失致死罪法定刑之規定，以修正前之刑法規定較有利於被告
    。(二)又被告行為時之刑法第四十一條第一項前段規定：「犯
    最重本刑為五年以下有期徒刑以下之刑之罪，而受六個月以
    下有期徒刑或拘役之宣告，因身體、教育、職業、家庭之關
    係或其他正當事由，執行顯有困難者，得以一元以上三元以
    下折算一日，易科罰金。」依斯時有效施行之罰金罰鍰提高
    標準條例第二條前段規定（業於九十五年五月十七日經總統
    以華總一義字第０九五０００六九七九一號令修正公布刪除
    ，並自九十五年七月一日起生效），依刑法第四十一條易科
    罰金者，就其原定數額提高為一百倍折算一日，則本件被告
    行為時之刑法及罰金罰鍰提高標準條例關於易科罰金折算標
    準之規定，係以銀元三百元折算一日，經折算為新臺幣後，
    應以新臺幣九百元折算一日。而現行刑法第四十一條第一項
    前段規定：「犯最重本刑為五年以下有期徒刑以下之刑之罪
    ，而受六個月以下有期徒刑或拘役之宣告者，得以新臺幣一
    千元、二千元或三千元折算一日，易科罰金。」比較修正前
    、後關於易科罰金折算標準之規定，以修正前刑法第四十一
    條第一項前段及修正前罰金罰鍰提高標準條例第二條前段規
    定，較有利於行為人。(三)綜上，經整體比較全部罪刑之結果
    ，以九十五年七月一日生效施行前之刑法規定，較有利於被
    告，依現行刑法第二條第一項前段規定，應適用行為時之法
    律即修正前之刑法規定。
三、核被告所為，係犯刑法第二百七十六條第一項之因過失致人
    於死罪。爰審酌被告無犯罪前科，有臺灣高等法院被告前案
    紀錄表一件在卷足憑，平日素行尚稱良好，兼衡其過失程度
    、肇事情節以及犯罪後均坦承犯行，且業與告訴人達成和解
    並賠償損失，有協議書一份存卷可參，態度良好等一切情狀
    ，量處如主文所示之刑，並諭知易科罰金之折算標準，以資
    懲儆。末查，被告前未曾因故意犯罪受有期徒刑以上刑之宣
    告，因一時疏失，肇致本案死亡車禍發生，而其肇事後已與
    告訴人達成和解並賠償損失，亦坦承犯行，深具悔意，經此
    偵審程序及刑之宣告後，應知警惕而無再犯之虞，本院因認
    暫不執行其刑為當，爰依刑法第七十四條第一項第一款規定
    （最高法院九十五年度第八次刑事庭會議決議第七點參照）
    ，併予以宣告緩刑二年，用啟自新。
據上論斷，應依刑事訴訟法第二百七十三條之一第一項、第二百
九十九條第一項前段，刑法第二條第一項前段、第二百七十六條
第一項、第七十四條第一項第一款，修正前刑法第四十一條第一
項前段，罰金罰鍰提高標準條例第一條前段，修正前罰金罰鍰提
高標準條例第二條，判決如主文。
本案經檢察官張瑞娟到庭執行職務。
中    華    民    國    95    年    12    月    12    日
                  刑事第七庭  法  官  王  瑜  玲
上列正本證明與原本無異。
如不服本判決，應於判決送達後10日內向本院提出上訴狀（應附
繕本），上訴於臺灣高等法院。
中    華    民    國    95    年    12    月    12    日
                              書記官  黃  頌  棻
附錄本案論罪科刑法條全文：
中華民國刑法第二百七十六條
（過失致死罪）
因過失致人於死者，處二年以下有期徒刑、拘役或二千元以下罰
金。
從事業務之人，因業務上之過失犯前項之罪者，處五年以下有期
徒刑或拘役，得併科三千元以下罰金。


司法院資訊處製作；財團法人民間司法改革基金會備份。
